【裁判字號】    97,消債抗,184
【裁判日期】    971118
【裁判案由】    聲請更生程序
【裁判全文】
臺灣高雄地方法院民事裁定           97年度消債抗字第184號
抗  告  人  甲○○
上列當事人因消費者債務清理事件聲請更生，對本院於民國97年
8月11日所為97年度消債更字第208號裁定提起抗告，本院裁定如
下：
    主  文
抗告駁回。
抗告費用由抗告人負擔。
    理  由
一、抗告意旨略以：因抗告人監護之長女戴馨辰罹患精神障礙之
    疾病日益嚴重，致抗告人被迫於96年10月1 日起離職，在失
    業無固定收入情況下，不得已於繳納協商款達一年後之96年
    10月毀諾，此非抗告人所能預期，屬不可歸責於己之事由，
    加上抗告人又要扶養父母及兩名子女，需支付教育費及醫療
    費用，原裁竟未審酌抗告人係屬失業無收入狀態，且以抗告
    人之生母有資力及子女有利息所得予以剔除扶養費用，認抗
    告人仍有餘力可供清償，而駁回抗告人之聲請，顯有違誤，
    爰依法提起抗告，請求廢棄原裁定，准許抗告人更生。
二、按債務人與金融機構協商成立者，不得聲請更生或清算，但
    因不可歸責於己之事由，致履行顯有重大困難者，不在此限
    ；本條例施行前，債務人依金融主管機關協調成立之中華民
    國銀行公會會員辦理消費金融案件無擔保債務協商機制與金
    融機構成立之協商，準用前項之規定，消費者債務清理條例
    第151 條第5 項、第6 項分別定有明文。所謂「不可歸責於
    己之事由」，應係指協商「成立後」聲請人之支出增多，或
    收入、收益減少，非其成立協商時所能預期，致履行顯有困
    難者屬之。
三、經查：
  (一)依抗告人95、96年度在宜德醫材股份有限公司（下稱宜德公
    司）公司之薪資收入分別為1,074,000 元、1,046,000 元（
    原審卷34-35 頁各類所得資料查詢），換算95年之平均月薪
    為89,500元，而96年度因抗告人自承於該年10月離職而毀諾
    ，如按工作10個月計算，其當時之月均薪資應有10萬元上下
    ，顯然較95年10月協商成立時之收入不減反增，於扣除所得
    稅及其他如健保、勞保等費用後，其於毀諾時之月均薪資應
    有90,000元之譜不為過，縱使均照抗告人於原審陳報其必要
    生活費用包括房貸11,000元、本身生活費用10,708元、兩名
    女兒扶養費10,992元（5,496 ×2） 及父母扶養費7,328 元
    （3,664 ×2） ，全部必要支出共40,028元（原審卷7 頁聲
    請狀說明書五），則抗告人於繳納每月協商款17,242元後，
    仍有餘裕，生活無虞，無可爭論。
  (二)況抗告人之次女戴亦晨96年有利息所得39,205元，以年利率
    約不超過4 ％計算，本金存款約有100 萬元（39,025÷0.03
    ）之譜，而母梁邱榮娣96年平均月收入有8,066 元，另有房
    屋一棟，亦有各類所得及財產資料（原審卷60-61 頁、71頁
    ）可憑，均有一定資力，且查其父梁富雄、母梁邱榮娣，係
    由抗告人之弟梁銘發申報扶養，有國稅局楠梓稽徵所97年11
    月3 日函（本卷27-28 頁）可稽等情，均可顯示抗告人所需
    負扶養子女及父母之義務程度，依上所述每月所餘資力，足
    可應付無虞，不致於陷入不敷出之窘境，實難認聲請人所達
    成之協商條件有何逾越聲請人還款能力之情事存在。
  (三)至抗告人主張其失業係屬不可歸責致履行協商不能之事由，
    惟其自89年11月起任職宜德公司（卷19頁勞工投保資料）至
    96年10月離職時，按當時薪資已達月收入約十萬元，已如前
    述，在收入穩定成長情況下，不思他途解決需兼顧子女養護
    之負擔，無非係自身考量所處情況下之抉擇，亦有其任職之
    宜德醫材股份有限公司97年10月23日回函（本卷51頁）可憑
    ，此與勞工非自願性遭公司終止勞動契約而離職，方屬不可
    歸責於已之情形不同，是其此之辯解，本院不採。
四、綜上，抗告人於其年收入達百萬元之境，且有名下之大樓住
    宅一棟（卷原審卷22頁），於照抗告人於原審所稱繳納之房
    貸款11,000元及其他所謂生活必要支出後，生活堪認無虞，
    而其自願性失業，亦與不可歸責不相當，則其聲請更生要件
    自有不備。原審因而裁定駁回抗告人更生之聲請，並無違誤
    ，抗告意旨指摘原裁定不當，求予廢棄另為裁定，為無理由
    ，應予駁回。
五、據上論結，本件抗告為無理由，依消費者債務清理條例第15
    條，民事訴訟法第495 條之1 第1 項、第449 條第1 項、第
    95條、第78條，裁定如主文。
中    華    民    國    97    年    11    月    18    日
                  民事第一庭  審判長法  官  朱玲瑤
                                    法  官  陳宛榆
                                    法  官  藍家慶
上為正本係照原本作成。
不得再抗告。
中    華    民    國    97    年    11    月    18    日
                                    書記官  蔡語珊


司法院資訊處製作；財團法人民間司法改革基金會備份。
